【裁判字號】    95,訴,1380
【裁判日期】    951117
【裁判案由】    偽證
【裁判全文】
臺灣彰化地方法院刑事判決      九十五年度訴字第一三八０號
公  訴  人  臺灣彰化地方法院檢察署檢察官
被      告  甲○○
                    號
            乙○○
                    （另案在國防部臺南監獄執行中）
上列被告等因偽證案件，經檢察官聲請簡易判決處刑（九十五年
度偵字第六０七八號），本院北斗簡易庭認不宜以簡易判決處刑
，簽移由普通庭依通常程序審理（九十五年度斗簡字第四五二號
），由本院合議庭裁定依簡式審判程序審理判決如下：
    主  文
甲○○於執行審判職務之公署審判時，證人於案情有重要關係之
事項，供前具結，而為虛偽陳述，處有期徒刑伍月。
乙○○於執行審判職務之公署審判時，證人於案情有重要關係之
事項，供前具結，而為虛偽陳述，累犯，處有期徒刑柒月。
    事  實
一、甲○○（所為施用第一級毒品海洛因犯行，經送觀察、勒戒
    後，因認無繼續施用毒品之傾向而釋放，乃由臺灣彰化地方
    法院檢察署檢察官於民國九十四年六月三十日以九十四年度
    毒偵字第一六二九號案件為不起訴之處分確定）前曾自九十
    三年十月間某日起至九十四年一月二十日下午七時二十分許
    為警採尿前某時止，在彰化縣田中鎮境內名稱不詳之ＫＴＶ
    店外空地，向謝珮琪（所為販賣第一級毒品海洛因犯行，於
    九十五年九月十四日經臺灣高等法院臺中分院以九十五年上
    訴字第一五五二號判處有期徒刑七月六月在案，尚未確定）
    ，購買海洛因共計四次，每次各新臺幣（下同）一千元，上
    開事實，業據甲○○於前揭謝珮琪所為之販賣海洛因案件（
    即臺灣彰化地方法院檢察署九十四年度偵字第四四二０號）
    ，於九十四年六月十六日下午三時三十分許之檢察官偵訊時
    ，以證人身分具結證述為真。其於九十五年三月三十日下午
    三時三十分許，在本院第四法庭，於執行審判職務之本院合
    議庭，審理謝珮琪上開販賣海洛因案件（即本院九十四年度
    訴字第一六四一號一案），而以證人身分出庭應訊之際，明
    知具結作證之證人，依法有據實陳述之義務，不得為虛偽之
    陳述，詎其因見謝珮琪之兄長在法庭後方旁聽，竟基於偽證
    之犯意，於該案合議庭審判長告知其作證之權利、義務及偽
    證之處罰，並依法具結後，虛偽證稱：伊未曾向謝珮琪購買
    過海洛因，其先前於警、偵訊陳稱有向謝珮琪購買海洛因之
    內容均不實在，係遭警方恐嚇及因檢察官大聲問話始為前開
    陳述云云，而就與該案案情有重要關係之事項，於供前具結
    而為不實之證述，欲不當影響法院就謝珮琪有無販賣海洛因
    犯行之認定。嗣甲○○於其本案偽證案件之九十五年六月二
    十一日偵訊時，於上開其所虛偽證述之謝珮琪販賣海洛因案
    件尚未確定之前，自白前揭偽證之犯行。
二、乙○○（所為施用第一級毒品海洛因犯行，經送觀察、勒戒
    後，因認無繼續施用毒品之傾向而釋放，並於九十四年八月
    四日，由國防部中部地方軍事法院檢察署檢察官以九十四年
    度中檢字第一九九、二二０號案件為不起訴之處分確定）前
    曾於九十一年五月二十二日，因搶奪案件，經本院以九十一
    年度訴字第三二一號判處有期徒刑二年六月確定，入監後於
    九十二年九月十六日假釋付保護管束，上開保護管束期間已
    於九十三年七月十三日屆滿未經撤銷而視為執行完畢。其先
    前於九十三年十二月上旬某日及同月下旬某日，在謝珮琪位
    於彰化縣田中鎮○○○○○路二三二號住處附近，向謝珮琪
    購買海洛因各一次（共計二次），每次價格各一千元，前揭
    事實，業據乙○○於上開謝珮琪之販賣海洛因案件（即臺灣
    彰化地方法院檢察署九十四年度偵字第四四二０號），於九
    十四年七月十四日下午二時許之檢察官偵訊時，以證人身分
    具結證述屬實。詎其於九十五年四月二十日下午三時三十分
    許，在本院第一法庭，於執行審判職務之本院合議庭，審理
    謝珮琪上開販賣海洛因案件（即本院九十四年度訴字第一六
    四一號一案），而以證人身分出庭應訊之際，明知具結作證
    之證人，依法有據實陳述之義務，不得為虛偽之陳述，因念
    及其與謝珮琪有鄰居之情誼，竟基於偽證之犯意，於該案合
    議庭審判長告知其作證之權利、義務及偽證之處罰，並依法
    具結後，虛偽證述：其未曾向謝珮琪購買過海洛因，其先前
    於警、偵訊陳稱有向謝珮琪購買海洛因之內容均不實在，係
    警方叫其這樣說的云云，而就與該案案情有重要關係之事項
    ，於供前具結而為不實之證述，欲不當影響法院就謝珮琪有
    無販賣海洛因犯行之認定。嗣乙○○於其本案偽證案件之九
    十五年六月二十一日偵訊時，於上開其所虛偽證述之謝珮琪
    販賣海洛因案件尚未確定之前，自白前開偽證之犯行。
三、案經臺灣彰化地方法院檢察署檢察官自動檢舉偵查後聲請簡
    易判決處刑，經本院改依通常程序，並由本院合議庭裁定依
    簡式審判程序審理。
    理  由
一、訊據被告甲○○、乙○○二人對於上揭事實均坦承不諱，且
    有本院九十四年度訴字第一六四一號九十五年三月三十日、
    同年四月二十日審理筆錄各一份、被告甲○○、乙○○二人
    分別於上開案件審理時，以證人身分簽具之結文二件在卷可
    稽，並有被告甲○○、乙○○二人於臺灣彰化地方法院檢察
    署九十四年度偵字第四四二０號之九十四年六月十六日、同
    年七月十四日偵訊筆錄及本院九十四年度訴字第一六四一號
    刑事判決各一份在卷可佐，本件事證明確，被告甲○○、乙
    ○○二人前開犯行均洵足認定。
二、核被告甲○○、乙○○二人所為，均係犯刑法第一百六十八
    條之偽證罪（刑法部分條文於九十四年二月二日修正公布，
    並自九十五年七月一日起生效施行，其中刑法第一百六十八
    條之規定並未修正）。又被告乙○○行為後，於九十四年二
    月二日修正公布之刑法，已自九十五年七月一日起生效施行
    ，有關累犯之規定，修正前刑法第四十七條規定：「受有期
    徒刑之執行完畢，或受無期徒刑或有期徒刑一部之執行而赦
    免後，五年以內再犯有期徒刑以上之罪者，為累犯，加重本
    刑至二分之一。」、修正前刑法第四十九條規定：「累犯之
    規定，於前所犯罪依軍法或於外國法院受裁判者，不適用之
    。」，與修正後刑法第四十七條之規定：「（第一項）受徒
    刑之執行完畢，或一部之執行而赦免後，五年以內故意再犯
    有期徒刑以上之罪者，為累犯，加重本刑至二分之一。（第
    二項）第九十八條第二項關於因強制工作而免其刑之執行者
    ，於受強制工作處分之執行完畢或一部之執行而免除後，五
    年以內故意再犯有期徒刑以上之罪者，以累犯論」、修正後
    刑法第四十九條規定：「累犯之規定，於前所犯罪在外國法
    院受裁判者，不適用之。」不同，此雖非犯罪構成要件之變
    更，但顯已影響行為人刑罰之法律效果，自屬法律有變更，
    依現行刑法第二條第一項：「行為後法律有變更者，適用行
    為時之法律。但行為後之法律有利於行為人者，適用最有利
    於行為人之法律。」之從舊從輕規定，經比較新、舊法之結
    果，因依上開修正前、後之刑法規定，被告乙○○均構成累
    犯，修正後之刑法規定對被告並非有利，故應依刑法第二條
    第一項前段之規定，適用被告乙○○行為時之刑法（即修正
    前之刑法）第四十七條之累犯規定（最高法院九十五年第八
    次刑事庭會議決議意旨參照）；是被告乙○○前曾於九十一
    年五月二十二日，因搶奪案件，經本院以九十一年度訴字第
    三二一號判處有期徒刑二年六月確定，入監後於九十二年九
    月十六日假釋付保護管束，上開保護管束期間已於九十三年
    七月十三日屆滿未經撤銷而視為執行完畢，有臺灣彰化地方
    法院檢察署刑案資料查註紀錄表、臺灣高等法院被告全國前
    案紀錄表各一份在卷可考，其於五年以內再犯本件有期徒刑
    以上之罪，應依修正前刑法第四十七條之規定論以累犯，並
    加重其刑。再被告甲○○、乙○○二人均於所虛偽證述之謝
    珮琪販賣海洛因案件尚未確定之前，於本案九十五年六月二
    十一日偵訊時，自白有前揭偽證之犯行，爰均依刑法第一百
    七十二條之規定（未修正）減輕其刑，且被告乙○○前依法
    分別有加重、減輕之事由，應依刑法第七十一條第一項之規
    定（未修正）先加後減之。爰審酌被告甲○○、乙○○二人
    之素行、犯罪之動機、目的、其二人於執行審判職務之公署
    審判時，經具結後竟未盡其應為真實證言之義務，而就與案
    情有重要關係之事項，於供前具結而為虛偽陳述之手段、對
    於司法公正性之危害非輕及其二人犯罪後均坦承犯行，態度
    尚屬良好等一切情狀，分別量處如主文第一項、第二項所示
    之刑【又雖被告甲○○前未曾受有期徒刑以上刑之宣告而符
    合宣告緩刑之要件，惟本院酌以被告甲○○於為上開偽證犯
    行之際，於該案蒞庭檢察官提醒其具結之義務後，猶執意堅
    持為前開虛偽之偽證陳述（有上開本院審理筆錄一件在卷可
    考），其偽證對於司法審判之妨害非輕，故認不宜為緩刑之
    宣告，附予敘明】，以示懲儆。
據上論斷，應依刑事訴訟法第四百五十二條、第二百七十三條之
一第一項、第二百九十九條第一項前段，刑法第二條第一項前段
、第一百六十八條、第一百七十二條，修正前刑法第四十七條，
判決如主文。
本案經檢察官吳芙如到庭執行職務。
中    華    民    國  九十五  年  十一    月    十七  日
                  刑事第二庭    法  官  李雅俐
以上正本證明與原本無異。
如不服本判決，應於判決送達後十日內，向本院提出上訴狀（須
附繕本）。
中    華    民    國  九十五  年  十一    月    十七  日
                                書記官  陳秀娟
附錄論罪科刑法條：
刑法第一百六十八條：
於執行審判職務之公署審判時或於檢察官偵查時，證人、鑑定人
、通譯於案情有重要關係之事項，供前或供後具結，而為虛偽陳
述者，處七年以下有期徒刑。


司法院資訊處製作；財團法人民間司法改革基金會備份。
